【裁判字號】    95,交抗,698
【裁判日期】    951025
【裁判案由】    聲明異議
【裁判全文】
臺灣高等法院臺中分院刑事裁定         95年度交抗字第698號
抗  告  人
即受處分人  甲○○
上列抗告人因聲明異議案件，不服臺灣臺中地方法院中華民國95
年8月24日裁定（95年度交聲字第327號），提起抗告，本院裁定
如下：
    主    文
抗告駁回。
    理    由
一、抗告意旨略以：原裁定駁回抗告人聲明異議，其理由無非以
    ：抗告人行駛之路線依法屬於支線道，而黃菁湘行駛路線為
    幹線道，路權應歸屬於黃菁湘，抗告人應禮讓黃菁湘車輛先
    行，且並無證據顯示黃菁湘有未遵守速限行駛之事實云云。
    惟查：汽車駕駛人違反路交通安全規則，因而肇事致人受傷
    者，記違規點數3點，乃道路交通管理處罰條例第63條第3項
    明定。而所謂的違規點數記點，通常會發生對於受處分人之
    權利限制或剝奪之效果，屬於行政程序法上所謂的行政處分
    ，應無疑義。既然具備行政處分的性質，自有行政程序法上
    相關規定的適用。而依行政程序法第96條第1項第2款規定：
    行政處分以書面為之應記載下列事項：二、主旨、事實、理
    由及其法律依據。今道路交通管理處罰條例第63條第 3項之
    構成要件已經明白規定，需汽車駕駛人違反「道路交通安全
    規則」…，受處分人明白裁罰之依據，符合法治國原則中的
    構成要件明確性原則。然而，綜觀本件處分書，並無任何抗
    告人究竟違反「道路交通安全規則」第幾條規定之依據，既
    然沒有違反的條文，就不該當道路交通管理處罰條例第63條
    第 3項之構成要件，也就沒有違規記點的問題，原審不察，
    遽為抗告人不利之裁定，其認事用法，顯有違誤，原裁定應
    予撤銷等語。
二、按汽車駕駛人，爭道行駛有「支線道車不讓幹線道車先行」
    之情形者，處新臺幣600元以上1,800元以下罰鍰，此稽之道
    路交通管理處罰條例第45條第1項第9款規定可明。再依同條
    例第61條第 3項規定，汽車駕駛人，駕駛汽車違反道路交通
    安全規則，因而肇事致人受傷者，記違規點數 3點。又依上
    開條例第63條規定，汽車駕駛人有同條例第45條之情形者，
    除依原條款處罰鍰外，並予記違規點數一點。查本件抗告人
    駕駛自用小客車在支線道之臺中市○○○街行駛，駛至該支
    線道與幹線道之大墩路交岔路口時，遇黃菁湘騎乘機車在大
    墩路上行駛，未讓幹線道機車先行，肇事致黃菁湘受傷之事
    實，有卷附臺中市警察局第四分局 95年7月21日中分四交字
    第0950085014號函、道路交通事故現場圖、調查報告表、交
    通事故談話紀錄表、自首情形紀錄表、補充資料表、現場照
    片等件附卷可佐。是抗告人行車爭道行駛，既有違反「支線
    道車應暫停讓讓幹線道車先行」之道路交通安全規則，並致
    人受傷之違規事實，原處分機關依據前揭道路交通管理處罰
    條例第45條第1項第9款、第61條第3項第1款之規定，裁處罰
    鍰600元，並依同條例第63條第1項記違規點數共 4點，逾期
    則依裁決書處罰主文規定處罰，於法核無不合，抗告人於原
    審聲明異議主張：發生車禍時其已行駛至路口中線，路權歸
    伊，無須等讓黃菁湘之來車，黃菁湘因車禍成傷，係因其行
    車未遵守市區速限所致，與受處分人駕車無因果關係，原處
    分應予撤銷云云，於法核屬無據。原審法院裁定駁回抗告人
    之異議，認事用法核無不當。
三、按交通違規裁罰之法律依據乃道路交通管理處罰條例，故交
    通違規處罰裁決單位所製發之裁決書，如已載明受處分人構
    成違反道路交通管理處罰條例規定之具體事實及其應適用之
    道路交通管理處罰條例法條，並處罰之內容及簡要理由，即
    符合行政程序法第1項第2款所規定應記載「主旨、事實、理
    由及其法令依據」之形式要件。本件稽之卷附交通部公路總
    局臺中區監理所就抗告人上開違反道路交通管理事件所製發
    之裁決書，既已將抗告人所違反之道路交通安全規則之具體
    事實即「支線道車不讓幹線道車先行」，明白記載於舉發違
    規事實欄上，自無未記載抗告人違規事實或記載不明確之情
    事，抗告人抗告指摘裁決書未記載抗告人違反道路交通安全
    規則條號，與行政程序法第96條第1項第2款規定有違，即不
    能認定抗告人該當道路交通管理處罰條例第63條第 3項之構
    成要件云云，不能採取。其抗告為無理由，應予駁回。
據上論結，應依道路交通案件處理辦法第26條，刑事訴訟法第41
2條，裁定如主文。
中    華    民    國    95    年    10    月    25    日
              刑事第三庭  審判長法  官  王  增  瑜
                                法  官  廖  柏  基
                                法  官  蔡  紹  良
上列正本證明與原本無異。
不得再抗告。
                                書記官  巫  丞  晏
中    華    民    國    95    年    10    月    25    日
                                                      Ｆ


司法院資訊處製作；財團法人民間司法改革基金會備份。
